【裁判字號】    95,訴,2387
【裁判日期】    950825
【裁判案由】    毒品危害防制條例
【裁判全文】
臺灣高雄地方法院刑事判決              95年度訴字第2387號
公  訴  人  臺灣高雄地方法院檢察署檢察官
被      告  甲○○
上列被告因毒品危害防制條例案件，經檢察官提起公訴（95年度
毒偵字第4015號），暨移送併辦（95年度毒偵字第5196號），本
院判決如下：
    主  文
甲○○連續施用第一級毒品，累犯，處有期徒刑捌月。扣案之海
洛因壹包（淨重零點壹陸公克、空包裝重零點參伍公克）、扣案
殘留海洛因之注射針筒壹支、半截注射針筒壹支、自製吸管子
壹支、海洛因殘渣袋壹個（殘渣袋重零點貳陸公克），均沒收銷
燬。
    事  實
一、甲○○前於民國88年間，因施用毒品案件，經依本院以89年
    度毒聲字第190 號裁定送觀察勒戒後，認無繼續施用毒品之
    傾向，於89年2 月16日執行完畢釋放，並經臺灣高雄地方法
    院檢察署檢察官以88年度毒偵字第2963號不起訴處分確定。
    又於92年間，因施用毒品案件，經檢察官聲請簡易判決處刑
    及聲請強制戒治，經本院以92年度毒聲字第5587號裁定強制
    戒治，嗣經法律修正而釋放，聲請簡易判決處刑部分則經本
    院以92年度訴字第2911號判決判處應執行有期徒刑1 年2 月
    確定。再被告於92年間，因竊盜案件，經本院以92年度易字
    第1829號判決判處有期徒刑1 年確定，上開2 罪接續執行，
    於94年12月31日縮刑期滿執行完畢。詎猶不知悔改，基於施
    用第一級毒品之概括犯意，於95年4 月27日上午某時起至95
    年6 月6 日上午某時止，在高雄市○○區○○路7680巷號住
    處或加油站廁所等處，施用第一級毒品海洛因多次。嗣為警
    於(一)95年4 月27日14時30分許，在其位於高雄市○○區○○
    路768 巷80號住處查獲，並扣得海洛因1 包（淨重0.16公克
    、空包裝重0.35公克）及被告所有供施用毒品之用殘留海洛
    因之注射針筒1 支、半截注射針筒1 支、自製吸管子1 支
    。又於(二)同年6 月6 日17時許，在位於高雄市○○區○○路
    1190號慶昌加油站女廁內查獲並扣得海洛因殘渣袋1 個（殘
    渣袋重0.26公克）。
二、案經高雄市政府警察局左營分局、楠梓分局報臺灣高雄地方
    法院檢察署檢察官偵查起訴暨併案審理。
    理  由
一、本件被告甲○○所犯係死刑、無期徒刑、最輕本刑為3 年以
    上有期徒刑以外之罪，其於準備程序中就被訴事實為有罪之
    陳述，經法官告知簡式審判程序之旨，並聽取公訴人及被告
    之意見後，認為適宜由受命法官獨任進行簡式審判程序，依
    刑事訴訟法第273 條之1 第1 項規定，裁定由受命法官獨任
    進行審判程序，合先敘明。
二、右揭犯罪事實，業據被告於本院審理中坦承不諱，被告為警
    查獲後所採集之尿液，經送請高雄市立凱旋醫院以酵素免疫
    法 (EIA)及氣相層析質譜法 (GC/MS)方法檢驗結果，呈嗎啡
    陽性反應，此有該醫院95年5 月8 日、同年6 月19日濫用藥
    物尿液檢驗報告各1 紙附卷可稽。又扣案之白色粉末1 包及
    殘渣袋1 個，經送請法務部調查局檢驗結果，認該白色粉末
    係含海洛因成分，淨重0.16公克、空包裝重0.35公克；另該
    殘渣袋殘留海洛因，殘渣袋重0.26公克，此分別有該局95年
    7 月10日調科壹字第220023694 號、95年7 月25日調科壹字
    第220023789 號鑑定通知書各1 紙存卷可參（見本院卷第27
    、44頁）。又扣案之注射針筒1 支及半截注射針筒1 支，經
    送請高雄醫學大學附設中和紀念醫院檢驗結果，均呈海洛因
    陽性反應，此有該醫院95年7 月31日編號0000-000、0000-0
    00、0000-000檢驗報告各1 紙在卷足憑（見本院卷第30至32
    頁），足徵被告前開施用第一級毒品海洛因之自白，核與事
    實相符，堪可採為論罪科刑之依據。
三、又修正之毒品危害防制條例第20條就施用毒品者，祇於「初
    犯」及「5 年後再犯」2 種情形，有其追訴條件之限制，即
    須於初犯經觀察、勒戒或強制戒治釋放後，5 年內均無施用
    毒品之行為，始能認其前所實施之觀察、勒戒或強制戒治已
    足遮斷毒癮，而得於5 年後再犯時，再予適用初犯之規定，
    重行觀察、勒戒等程序。倘5 年內已經再犯，被依法追訴處
    罰，縱其第3 次（或第3 次以上）施用毒品之時間在初犯釋
    放5 年以後，即與「5 年後再犯」之情形有別，且因已於「
    5 年內再犯」，顯見其再犯率甚高，原實施觀察、勒戒或強
    制戒治，已無法收其實效，而無5 年戒斷期之存在，自無再
    經觀察、勒戒及強制戒治之必要，應得逕行追訴處罰。本件
    被告前因施用毒品，經觀察、勒戒後，於89年2 月16日因無
    繼續施用傾向而執行完畢釋放。被告又於5 年內之92年間，
    因施用毒品而由法院裁定施以強制戒治，嗣因法律修正而釋
    放，且前經本院以92年度訴字第2911號判決判處應執行有期
    徒刑1 年2 月確定，有卷附臺灣高等法院被告前案紀錄表1
    份可稽。被告既曾於「5 年內再犯」，且經法院判處罪刑確
    定，被告又自95年4 月27日上午某時起至95年6 月6 日上午
    某時止，再度因連續施用海洛因而被查獲等情，即非屬該條
    例第20條第3 項所定「5 年後再犯」之情形，檢察官逕行依
    毒品危害防制條例第23條第2 項之規定，予以追訴，自屬適
    法。
四、又被告於行為後，如附表所示之連續犯、累犯業經變更，並
    於95年7 月1 日施行，玆經整體比較結果，裁判時法並未較
    為有利，從而依刑法第2 條第1 項規定，自應適用行為時法
    ，亦即修正前法至明。核被告所為，係犯毒品危害防制條例
    第10條第1 項之施用第一級毒品罪。核被告所為，係犯毒品
    危害防制條例第10條第1 項之施用第一級毒品罪。被告持有
    第一級毒品後進而施用，其持有之低度行為應為施用之高度
    行為所吸收，故不另論其持有毒品罪。而被告上開先後分別
    施用第一級毒品海洛因多次之行為，時間緊接，犯罪構成要
    件相同，顯係基於概括之犯意反覆為之，為連續犯，應依修
    正前刑法第56條之規定，論以1 施用第一級毒品罪，並應依
    法加重其刑。至於被告自95年4 月27日上午某時後至同年6
    月6 日上午某時許止之其餘施用第一級毒品之行為，雖未經
    檢察官起訴，惟與起訴部分有連續犯裁判上一罪之關係，應
    為起訴效力所及，本院自得併予審究。又被告有如上事實欄
    所述前科事實，有臺灣高等法院被告前案紀錄表1 份在卷可
    查，其受有期徒刑執行完畢後，5 年以內故意再犯本件有期
    徒刑以上之罪，為累犯，應依修正前刑法第47條依法加重其
    刑，並遞加重之。爰審酌被告前因施用毒品，經觀察勒戒執
    行完畢後，仍未戒絕毒品，再犯本件施用毒品犯行，顯見其
    毫無悔改之意，有失政府制定毒品危害防制條例之立法美意
    ，實不宜寬貸，惟念其施用毒品乃自戕一己之身體健康，尚
    未害及他人，犯後亦坦承犯行，態度良好等一切情狀，量處
    如主文所示之刑
五、扣案之白色粉末1 包經送請法務部調查局鑑驗結果，該白色
    粉末係第一級毒品海洛因，業據本院認定如前，為違禁物，
    該裝放海洛因之包裝袋既殘有海洛因，且無法析離，亦應視
    同違禁物，不論屬犯人所有與否，爰均依毒品危害防制條例
    第18條第1 項前段之規定，併予宣告沒收銷燬之。另扣案殘
    留海洛因之注射針筒1 支、半截注射針筒1 支、自製吸管
    子1 支、海洛因殘渣袋1 個，經送請上開醫院及法務部調查
    局鑑驗結果，均呈海洛因陽性反應，亦據本院認定如前，因
    與毒品無從析離，均應視同毒品，不論屬犯人所有與否，均
    應依毒品危害防制條例第18條第1 項前段之規定，沒收銷燬
    之。至於送鑑耗損部分，既已滅失，自無庸宣告沒收銷燬，
    附此敘明。
據上論斷，應依刑事訴訟法第273 條之1 第1 項、第299 條第1
項前段，毒品危害防制條例第10條第1項、第18條第1項前段，刑
法第11條、第2 條第1 項前段、修正前刑法第56條、第47條，判
決如主文。
本案經檢察官周天畏到庭執行職務。
中    華    民    國    95    年    8     月    25    日
                  刑事第十庭    法  官  楊淑珍
以上正本證明與原本無異。
如不服本判決，應於判決送達後10日內，向本院提出上訴狀。
中    華    民    國    95    年    8     月    25    日
                                書記官  林秀敏
毒品危害防制條例第10條
施用第一級毒品者，處 6 月以上 5 年以下有期徒刑。
施用第二級毒品者，處 3 年以下有期徒刑。
┌───────────────────────────────────────────────┐
│附表：                                                                                        │
├──────┬─────────────┬─────────────┬───────┬────┤
│相關變更條文│行為時法（下稱舊法）之內容│裁判時法（下稱新法）之內容│比  較  理  由│備    註│
├──────┼─────────────┼─────────────┼───────┼────┤
│【累犯變更】│受有期徒刑之執行完畢，或受│受徒刑之執行完畢，或一部之│受徒刑執行完畢│本案係故│
│修正前刑法第│無期徒刑或有期徒刑一部之執│執行而赦免後，5年以內故意 │後5 年以內再犯│意再犯罪│
│47條、第49條│行而赦免後，5 年以內再犯有│再犯有期徒刑以上之罪者，為│有期徒刑以上之│，新舊法│
│→現行刑法第│期徒刑以上之罪者，為累犯，│累犯，加重本刑至二分之一。│罪，含因故意或│並無不同│
│47條、第49條│加重本刑至二分之一。      │第98條第2 項關於因強制工作│過失再犯之情形│，新法並│
│            │                          │而免其刑之執行者，於受強制│，但前所犯之罪│無較為有│
│            │累犯之規定，於前所犯罪依軍│工作處分之執行完畢或一部之│不含依軍法所犯│利。應逕│
│            │法或於外國法院受裁判者，不│執行而免除後，5 年以內故意│之罪。修正後不│依舊法。│
│            │適用之。                  │再犯有期徒刑以上之罪者，以│含過失再犯罪，│        │
│            │                          │累犯論。                  │但前所犯之罪含│        │
│            │                          │                          │依軍法而犯之罪│        │
│            │                          │累犯之規定，於前所犯罪在外│。且新法增訂強│        │
│            │                          │國法院受裁判者，不適用之。│制工作處分與刑│        │
│            │                          │                          │罰之執行效果得│        │
│            │                          │                          │以互代之擬制累│        │
│            │                          │                          │犯之規定。    │        │
│            │                          │                          │              │        │
├──────┼─────────────┼─────────────┼───────┼────┤
│【連續犯之刪│連續數行為而犯同一罪名者，│刪除                      │新法將連續犯之│舊法有利│
│除】        │以一罪論。但得加重其刑至二│                          │規定刪除後，除│        │
│            │分之一                    │                          │非符合「接續犯│        │
│            │                          │                          │」或「包括的一│        │
│            │                          │                          │罪」情形，可認│        │
│            │                          │                          │構成單一犯罪外│        │
│            │                          │                          │，均應認係數罪│        │
│            │                          │                          │併罰。是此刪除│        │
│            │                          │                          │雖非犯罪構成要│        │
│            │                          │                          │件之變更，但顯│        │
│            │                          │                          │已影響行為人刑│        │
│            │                          │                          │罰之法律效果，│        │
│            │                          │                          │自屬法律有變更│        │
│            │                          │                          │依新法第2條第1│        │
│            │                          │                          │項規定，比較新│        │
│            │                          │                          │舊法。        │        │
╠═══╤══╪═════════════╧═════════════╧═══════╪════╡
║整體比│舊法│論以1 罪，並加重其刑；累犯                                            │舊法較為│
║      │    │                                                                      │有利    │
║      ├──┼───────────────────────────────────┤        │
║較結果│新法│除可認係接續犯或包括一罪外，應論以數罪；累犯                          │        │
║      │    │                                                                      │        │
╚═══╧══╧═══════════════════════════════════╧════╛


司法院資訊處製作；財團法人民間司法改革基金會備份。
